【裁判字號】    97,簡上,72
【裁判日期】    970520
【裁判案由】    詐欺
【裁判全文】
臺灣板橋地方法院刑事判決              97年度簡上字第72號
公  訴  人  臺灣板橋地方法院檢察署檢察官
上  訴  人
即  被  告  甲○○
上列被告因詐欺案件，不服本院96年度簡字第7449號民國96年11
月30日第一審判決（聲請簡易判決處刑案號：96年度偵字第2390
8 號，及移送併辦（台灣臺北地方法院檢察署96年度偵字第2318
2 號、台灣士林地方法院檢察署97年度偵字第907 號），提起上
訴，本院管轄之第二審合議庭判決如下：
    主    文
原判決撤銷。
甲○○幫助意圖為自己不法之所有，以詐術使人將本人之物交付
，處有期徒刑肆月，如易科罰金，以新臺幣壹仟元折算壹日。緩
刑貳年。
    事    實
一、甲○○明知於犯罪集團專門收集人頭帳戶用以犯罪之社會現
    象層出不窮之際，若將自己之金融機構帳戶存摺及金融卡出
    售、出租或提供他人使用，可能因此供不法詐騙份子用以詐
    使他人將款項匯入後，再加以提領之用，並能預見可能因而
    幫助他人從事詐欺取財犯罪，竟不違背其本意，仍基於幫助
    他人詐欺取財之不確定故意，於民國96年7 月間某日，在臺
    北縣板橋市新埔捷運站出口，將其在第一商業銀行華江分行
    所開立帳號00000000000 號帳戶（下稱第一商業銀行帳戶）
    及台北富邦商業銀行華江分行帳號000000000000號帳戶（下
    稱台北富邦銀行之帳戶）之存摺、金融卡、金融卡密碼等物
    ，均交付予真實年籍姓名不詳某張姓成年男子所屬詐欺集團
    使用，以此方式幫助該成年人與其他人員所組成之詐欺集團
    作為詐欺取財犯罪之用。該詐欺集團成員即基於詐欺之犯意
    ，先於96年7 月24日19時許，透過網路聊天室，自稱「春天
    」向丙○○謊稱可進行援交，為確認非警察誘捕需先付款，
    使丙○○誤信為真，陷於錯誤後，於當日22時30分、22時32
    分許，在臺北市○○區○○路1 號士林捷運站前操作存提款
    機後，分別匯款新臺幣（下同）33,000元、1,000 元（合計
    2 筆共計34,000元）至甲○○上開下稱台北富邦銀行帳戶，
    未幾旋遭提領一空；復於同日22時30分許許，該詐欺集團成
    員利用乙○○在其位於臺北市○○區○○路18號5 樓住處上
    網進入交友網站聊天室之際，佯稱相約在臺北市○○○路○
    段50號碰面，再透過電話通知乙○○由要其至台北富邦商業
    銀行及第一商業銀行以匯款方式確認身分，致乙○○陷於錯
    誤，而於同日匯款5,000 元、30,000元（合計2 筆共計35,0
    00元）至前揭甲○○第一商業銀行帳戶內，另匯款6,000 元
    、4,000 元、6,000 元、14,000元、4,000 元、26,000元、
    28,000元（合計7 筆共計88,000元）至前揭甲○○台北富邦
    銀行帳戶內。嗣因丙○○、乙○○發現遭騙分別報警處理，
    經警調閱程甲○○上開帳戶之開戶及交易明細等資料後，始
    循線查獲。
二、案經臺北縣政府警察局海山分局報請臺灣臺北地方法院檢察
    署呈請臺灣高等法院檢察署檢察長核轉臺灣板橋地方法院檢
    察署檢察官偵查後聲請簡易判決處刑；暨台北市政府警察局
    信義分局移送臺灣臺北地方法院檢察署檢察官、臺北市政府
    警察局北投分局移送台灣士林地方法院檢察署檢察官併案審
    理。
    理    由
一、按被告以外之人於審判外之言詞或書面陳述，除法律有規定
    者外，不得作為證據；又被告以外之人於審判外之陳述，雖
    不符合同法第159 條之1 至第159 條之4 之規定，但經當事
    人於審判程序同意作為證據，法院審酌該言詞陳述或書面陳
    述作成時之情況，認為適當者，亦得為證據。當事人、代理
    人或辯護人於法院調查證據時，知有第159 條第1 項不得為
    證據之情形，而未於言詞辯論終結前聲明異議者，視為有前
    項之同意，刑事訴訟法第159 條第1 項、第159 條之5 分別
    定有明文。本判決下列所引用之各該被告以外之人於審判外
    之陳述，雖屬傳聞證據，惟均經當事人於法院準備程序及審
    判期日中表示無意見，而不予爭執，且迄至言詞辯論終結前
    亦未再聲明異議，法院審酌此等證據資料製作時之情況，尚
    無違法不當及證明力明顯過低之瑕疵，亦認為以之作為證據
    應屬適當，故揆諸前開規定，依刑事訴訟法第159 條之5規
    定，認前揭證據資料均例外有證據能力。
二、上揭事實，業經被告甲○○於本院審理中坦承不諱，核與告
    訴人丙○○、呂松柏於警詢及偵查中之指訴相符，並有台北
    富邦商業銀行華江分行帳號000000000000號開戶資料暨帳戶
    交易明細表、第一商業銀行華江分行帳號00000000000 號開
    戶資料暨帳戶交易明細表各1 份、自動櫃員機轉帳明細表9
    張、存款交易單2 紙、財團法人金融聯合徵信中心查詢1 張
    在卷可稽，足認被告之自白與事實相符，洵足採信。本件事
    證明確，被告犯行應堪認定。
三、核被告甲○○所為，係犯刑法第30條第1 項前段、第339 條
    第1 項之幫助詐欺取財罪。被告以一幫助行為，幫助該詐欺
    成員先後詐騙被害人丙○○、呂松柏等人，而觸犯數幫助詐
    欺取財罪，為同種想像競合，應依刑法第55條規定從一幫助
    詐欺取財罪處斷。又被告係基於幫助之意思，參與詐欺取財
    犯罪構成要件以外之行為，為幫助犯，應依刑法第30條第2
    項之規定，按正犯之刑減輕之。聲請簡易判決處刑意旨雖未
    敘及被告提供前述臺北富邦銀行帳戶幫助犯罪集團成員詐欺
    被害人丙○○部分，惟此部分犯罪事實與檢察官已聲請簡易
    判決處刑並經本院論罪科刑部分既具有想像競合犯之裁判上
    一罪關係，已如前述，自為聲請簡易判決處刑效力所及，且
    經台灣士林地方法院檢察署檢察官移送併案審理（97年度偵
    字第907 號），本院自得併予審究；至臺灣臺北地方法院檢
    察署96年度之字第23182 號所述被告提供銀行帳戶幫助詐騙
    被害人乙○○部分，則與本案部分係屬同一事實，本院亦得
    併予審究，附此敘明。原審以被告所犯幫助詐欺取財罪，罪
    證明確，予以論罪科刑，固非無見，惟查被告除提供第一商
    業銀行帳戶及臺北富邦銀行帳戶予詐騙集團成員用以幫助詐
    欺被害人呂松柏外，亦同時幫助詐欺被害人丙○○，此部分
    犯罪事實應為檢察官聲請簡易判決處刑效力所及，業如前述
    ，原審未及審酌，容有未洽。是上訴人即被告以其因剛退伍
    找工作，始不慎將帳戶交付給詐騙集團，以後不會再將重要
    文件交付他人，請求網開一面等語，執此指摘原判決不當，
    雖無理由，然原判決既有上揭可議之處，仍應由本院予以撤
    銷改判。爰審酌被告將存摺、提款卡交付他人，助長他人犯
    罪，增加被害人尋求救濟及治安機關查緝犯罪之困難，危害
    被害人財產安全及社會治安，兼衡被告素行狀況、智識程度
    、犯罪手段、動機、所生危害，暨被害人遭詐騙之金額，以
    及被告原在偵查中否認犯行，然在本院審理時則承認幫助詐
    欺犯行之態度等一切情狀，量處如主文所示之刑，並諭知易
    科罰金之折算標準，以資懲儆。末查，被告前未曾因故意犯
    罪受有期徒刑以上刑之宣告，此有臺灣高等法院被告前案紀
    錄表1 份附卷可稽，因一時失慮，致觸犯本件犯行，於本院
    審理中坦承犯行，經此偵審程序及罪刑之宣告，當知所警惕
    ，而無再犯之虞，本院認所宣告之刑以暫不執行為適當，併
    予宣告緩刑2 年，以啟自新。
據上論斷，應依刑事訴訟法第455 條之1 第1 項、第3 項、第36
9 條第1 項前段、第364 條、第299 條第1 項前段，刑法第30條
、第339 條第1 項、第55條、第41條第1 項前段、第74條第1 項
第1 款，刑法施行法第1 條之1 ，判決如主文。
本案經檢察官江祐丞到庭執行職務。
中    華    民    國    97    年    5     月    20    日
                  刑事第十一庭  審判長法  官  徐蘭萍
                                      法  官  林淑婷
                                      法  官  邱景芬
以上正本證明與原本無異。
本判決不得上訴。
                                      書記官  曾千庭
中    華    民    國    97    年    5     月    20    日
附錄本案論罪科刑法條全文：
刑法第339條第1項：
意圖為自己或第三人不法之所有，以詐術使人將本人或第三人之
物交付者，處 5 年以下有期徒刑、拘役或科或併科 1,000 元以
下罰金。


司法院資訊處製作；財團法人民間司法改革基金會備份。
